【裁判字號】    91,交聲更,9
【裁判日期】    920226
【裁判案由】    聲明異議
【裁判全文】
臺灣高雄地方法院刑事裁定                          九十一年度交聲更字第九號
    原處分機關  交通部公路總局台中區監理所
    異  議  人  甲○○
右列異議人因違反道路交通管理處罰條例案件，對於交通部公路總局台中區監理所於
民國九十一年一月十一日所為之處分（原處分案號：中監違字第駕裁00－0000
00號裁決），聲明異議，前經本院駁回異議，嗣經台灣高等法院高雄分院撤銷本院
裁定，發回本院，本院裁定如左：
    主  文
原處分撤銷，發交交通部公路總局台中區監理所。
    理  由
一、本件異議意旨略以：交通部公路總局台中區監理所（中監違字第駕裁00－00
    0000號）裁決書認為，異議人於民國八十九年一月五日二十二時四十一分許
    ，在高雄市○○路、民權路口，有駕駛車牌號碼ＭＲ－八二０二號自用小客車紅
    燈越線臨停之違規事實，經高雄市政府警察局交通大隊開單舉發（八十九年三月
    五日，高市警刑字第七七四八三五號），異議人之戶籍地址係在高雄市○○區○
    ○路一九五巷二三號，惟異議人竟係於九十一年四月中旬在住在高雄市○○○路
    一位友人住處，始發現上開台中區監理所之裁決書；且異議人在八十三年間即遷
    移戶籍至高雄市○○區○○路一九五巷二三號，異議人並無收到高雄市政府警察
    局交通大隊之違規舉法通知單，而原處分機關竟在異議人並未收受舉發通知單之
    情形下遽為裁決，其裁決之程序即有違法，為此具狀提出異議等語。
二、按（一）對於違反道路交通管理處罰條例之行為，應按其違反條款規定之受處罰
    對象，填製舉發違反道路交通管理事件通知單（以下簡稱通知單），並於被通知
    人欄予以勾記，逕行舉發者，應按已查明之資料填註車牌號碼、車輛種類、車主
    姓名或地址，並於通知單上方空白處加註逕行舉發之文字後，由舉發機關送達被
    通知人，又以科學儀器取得違規證據資料，足資認定其違規事實者，當場不能或
    不宜攔截製單舉發者，得逕行舉發之。次按違反道路交通管理事件行為人，未依
    規定自動繳納罰鍰，或未依規定到案聽候裁決，處罰機關應於二個月內依標準表
    逕行裁決之；而違反本條例行為之處罰，處罰機關於裁決前，應給予違規行為人
    陳述之機會，違反道路交通管理事件統一裁罰標準及處理細則第十一條一項第三
    款、第二十三條、第四十四條第一項、第四十條前段分別定有明文。（二）又處
    罰機關受理移送之舉發違反道路交通管理事件時，發現應填記內容不符規定，或
    所列附件漏未移送者，應即洽請原移送機關更正或補送。違反道路交通管理事件
    ，處罰機關受理後發現舉發錯誤或要件欠缺，可補正或尚待查明者，退回原舉發
    單位查明補正後依法處理，違反道路交通管理事件統一裁罰標準及處理細則第三
    十四條亦定有明文。準此，駕駛人如有前述紅燈越線臨停之違規行為，舉發單位
    逕行舉發時，應查明車主之姓名、住址，並將通知書送達，使受處分人有答辯之
    機會，而處罰機關於受處分人受通知而逾期不到者始得逕行裁決，及處罰機關受
    理舉發機關移送違反道路交通管理事件後，如發現通知單之送達證明資料漏未移
    送者，依法應即洽請原移送機關（舉發機關）更正或補送，其裁決程序始謂合法
    。
三、本件舉發機關之違規事實既以異議人所有之前開自用小客車，有於右揭時地紅燈
    越線臨停之事實而逕行舉發，此有高雄市政府警察局舉發違反道路交通管理事件
    通知單一紙在卷可憑，是舉發機關自應查明車主之姓名及住址，並將通知書依法
    送達，使異議人可得知此情事，而於應到案日期前至應到案處所即高雄市交通事
    件裁決所陳述意見。經查，依卷附之高雄市政府警察局交通大隊於八十九年三月
    五日，以高市警刑字第七七四八三五號舉發之舉發違反道路交通管理事件通知單
    「應到案日期」欄，雖記載異議人應於八十九年四月五日前到案，惟舉發機關並
    非於異議人違規當時（八十九年一月五日）當場舉發，而係舉發單位發現有違規
    事實後再填製舉發單舉發，此觀諸據高雄市政府警察局交通大隊九十一年十月七
    日所發之「高市交警一字第０九一００一八二一六號」函記載本件違規案件係「
    逕行舉發」，即可知悉，是舉發機關依法自應將該舉發單依法送達予異議人收受
    始可。另按處理違反道路交通管理事件，有關文書送達之程序，依行政程序法之
    規定，違反道路交通管理事件統一裁罰標準及處理細則第五條定有明文，又依行
    政程序法第十一節中關於送達之規定，原則上送達機關應將文書送達於應受送達
    人之住居所、事務所或營業所，如無法送達，則可分別依行政程序法第七十三條
    及第七十四條之規定，為留置送達或寄存送達，在應為送達之處所不明時，尚可
    依同法第七十八條之規定為公示送達，準此，本案前揭舉發違反道路交通管理事
    件通知單，自應依前述規定而為送達，始為合法。然查，經本院向高雄市政府警
    察局交通大隊函詢本案舉發違反道路交通事件通知單郵寄送達予異議人之情形，
    依其回函本院之資料所示：交通大隊於八十九年三月六日以第七三二０號大宗掛
    號郵寄車主，依郵政規則第二二五條規定，國內掛號郵件查詢期限自交件之日起
    六個月，本件已逾查詢期限，此有上開高雄市政府警察局交通大隊函附卷可稽，
    ，是警察機關並無法舉證本案確實有依法將前揭舉發通知單送達予異議人；且本
    件之違規舉發通知單「車主住址欄」內仍記載車主之地址在台中縣太平市○○路
    ○段五三巷十號，亦有前述之舉發通知單在卷可佐，而異議人於八十三年四月十
    四日即遷移戶籍至現址，有本院全戶戶籍資料查詢結果一紙附卷可考，故異議人
    前揭其未收受舉發通知單之主張，自屬有據，而異議人並未收受舉發通知單，自
    不能謂異議人已受應到案期間之合法通知，而可於應到案日期內陳述意見，故原
    處分機關以異議人不依通知所定限期前往指定處所聽候裁決，即逕行裁決，其裁
    決與上開規定即有未合，本件異議為有理由，原處分應予撤銷，爰另行發交原處
    分機關，應依照上開規定程序辦理，而予異議人有陳述意見之機會。
據上論斷，應依道路交通案件處理辦法第二十條，裁定如主文。
中      華      民      國    九十二    年      二      月    二十六    日
                                     臺灣高雄地方法院交通法庭
                                         法  官  吳  志  豪
右正本證明與原本無異。
如不服本裁定，應於裁定送達後五日內，向本院提出抗告狀。
                                         書記官  邱  秋  珍
中      華      民      國    九十二    年      二      月    二十七    日


司法院資訊處製作；財團法人民間司法改革基金會備份。
